臺灣嘉義地方法院民事簡易判決
109年度嘉簡字第726號
原      告  李懷智  
被      告  何秀婉  

訴訟代理人  林俊生律師（法扶律師）
被      告  何秀苗  

上列當事人間請求拆屋還地事件，本院於民國110年3月23日言詞
辯論終結，判決如下：
    主  文
一、被告何秀婉應將坐落嘉義縣○○鄉○○段000地號土地，如嘉義
    縣大林地政事務所民國110年2月20日土地複丈成果圖即附圖
    ，編號A所示、面積0.29平方公尺之雨遮拆除，並將占用土
    地返還予原告。
二、被告何秀苗應將坐落上開第1項土地如附圖，編號B所示、面
    積0.18平方公尺之定著物拆除，並將占用土地返還予原告。
三、訴訟費用由被告何秀婉負擔5分之3，餘由被告何秀苗負擔。
四、本判決第1項得假執行。但被告何秀婉如以新台幣（下同）1
    ,600元為原告預供擔保，得免為假執行。
五、本判決第2項得假執行。但被告何秀苗如以1,000元為原告預
    供擔保，得免為假執行。
    事實及理由
一、原告主張：
　　原告為嘉義縣○○鄉○○段000地號土地（下稱系爭土地）及其
    上門牌號碼嘉義縣○○鄉○○村○○○0號之10房屋（下稱原告房屋
    ）之所有權人，被告則居住於嘉義縣○○鄉○○村○○○0號之11房
    屋（下稱被告房屋），被告房屋為被告何秀婉所有，被告何
    秀婉所有被告房屋之雨遮（下稱系爭雨遮）及被告何秀苗於
    被告房屋騎樓下施作之水泥定著物（下稱系爭定著物）占用
    原告系爭土地如嘉義縣大林地政事務所（下稱大林地政）11
    0年2月20日土地複丈成果圖（即附圖，下稱附圖）所示編號
    A、B面積各0.29、0.18平方公尺之土地（下各稱A、B土地）
    ，爰依民法第767條第1項前段、中段之規定提起本訴，請求
    被告將越界占用原告系爭土地之雨遮及定著物拆除，並將占
    用土地返還原告等語，並聲明：如主文第1項、第2項所示（
    本院卷第97、121頁）。
二、被告部分：
㈠、被告何秀婉辯以：
１、系爭雨遮係建商原始建築時即已施設，被告何秀婉嗣固向鈞
    院拍賣取得現所居住之被告房屋，但係屬輾轉繼受取得，系
    爭雨遮於被告何秀婉標購取得被告房屋時即已附存，非被告
    何秀婉所施作，被告何秀婉無越界建築之情，故原告對被告
    何秀婉請求拆除系爭雨遮，即非有理由。
２、系爭雨遮占用面積僅0.29平方公尺，縱使有侵越原告之系爭
    土地，惟因越界面積甚為低微，當屬測量之誤差合理範圍內
    ，難能認定有越界之情，顯無從認定被告何秀婉無權占有原
    告之土地。另系爭雨遮經測量越界之面積為0.29平方公尺，
    則該越界範圍之長及寬究竟各為多少，亦無從認定。
３、並聲明：原告之訴駁回；如受不利判決，願供擔保請准宣告
    免為假執行（本院卷第121頁）。
㈡、被告何秀苗辯以：
　　系爭定著物係被告何秀苗為防止原告澆花之泥水流入被告屋
    內而施作，如原告要拆除則請原告保證不會再將污水流至被
    告屋內等語，並聲明：原告之訴駁回；如受不利判決，願供
    擔保請准宣告免為假執行（本院卷第103頁）。
三、得心證之理由：
㈠、原告主張系爭土地為其所有，被告何秀婉所有被告房屋之系
    爭雨遮及被告何秀苗所施設之系爭定著物，分別占用A、B土
    地等情，為被告所不爭執，堪信為真實。
㈡、被告何秀婉部分：
１、被告何秀婉雖抗辯系爭雨遮係被告何秀婉於拍賣取得被告房
    屋時既存之部分，並非被告何秀婉所施設云云，惟縱被告何
    秀婉抗辯系爭雨遮於其拍賣取得被告房屋時既存之部分為真
    ，依現場照片觀之（本院卷第75、77頁），系爭雨遮係附於
    被告房屋而增建之建物，缺乏構造上及使用上之獨立性，應
    屬被告何秀婉所有，被告何秀婉抗辯系爭雨遮非其所施設，
    原告不得請求其拆除云云，尚難憑採。
２、被告何秀婉另抗辯系爭雨遮占用A土地之面積甚微，當屬測量
    之誤差合理範圍內云云，惟系爭土地為79年辦竣地籍圖重測
    之數值法地籍圖，測量方法應採數值法為準，本案土地複丈
    成果圖為已考量測量誤差之成果等情，有大林地政110年3月
    19日嘉林地測字第1100001663號函可稽（本院卷第117、127
    頁），被告何秀婉亦未舉證證明系爭雨遮之占用面積0.29平
    方公尺部分確屬測量誤差範圍，被告何秀婉前揭抗辯，亦難
    憑採。
㈢、被告何秀苗部分：
　　被告何秀苗雖為前揭抗辯，惟被告何秀苗就其所設施之系爭
    定著物占用B土地部分，既未舉證有何正當權源，則不論所
    辯是否屬實，被告何秀苗均不得以此拒絕返還無權占有原告
    之土地，是被告何秀苗所辯，尚非可採。
四、按所有人對於無權占有或侵奪其所有物者，得請求返還之。
    對於妨害其所有權者，得請求除去之，民法第767條第1項前
    段、中段定有明文。被告何秀婉之系爭雨遮、被告何秀苗之
    系爭定著物，既無權占有原告系爭土地上之A、B土地，而被
    告所為原告不得請求返還土地之抗辯，均不足採。從而，原
    告本於系爭土地所有權人之地位，依民法第767條第1項之規
    定，請求如主文第1項、第2項所示，核屬有據，應予准許。
五、本件事證已臻明確，兩造其餘之主張、陳述及所提證據暨攻
    擊防禦方法，經本院審酌後，認與本件判決結果無影響，爰
    不一一贅述，附此敘明。
六、本件係屬民事訴訟法第427條適用簡易程序所為被告敗訴之
    判決，依同法第389條第1項第3款規定，應依職權宣告假執
    行，並依同法第392條第2項規定，依被告聲請宣告被告如預
    供擔保，得各免為假執行。
七、訴訟費用負擔之依據：民事訴訟法第78條、第85條第1項但
    書。
中　　華　　民　　國　　110 　年　　4　 　月　　8　 　日
                  臺灣嘉義地方法院嘉義簡易庭
                                  法　官　陳美利
以上正本係照原本作成。
如對本判決上訴，須於判決送達後20日內向本庭（嘉義市文化路
308之1號）提出上訴狀（均須按他造當事人之人數附繕本）。如
委任律師提起上訴者，應一併繳納上訴審裁判費。
中　　華　　民　　國　　110 　年　　4　 　月　　8 　　日
                                  書記官  林金福